最高法院刑事判決　　　　　　　　　 111年度台上字第1611號
上　訴　人　林宇辰



上列上訴人因違反毒品危害防制條例案件，不服臺灣高等法院中
華民國110年11月17日第二審判決（110年度上訴字第997 號，起
訴案號：臺灣新北地方檢察署109年度偵字第22180號），提起上
訴，本院判決如下：
    主  文
上訴駁回。
    理  由
按刑事訴訟法第377 條規定：上訴於第三審法院，非以判決違背
法令為理由，不得為之。是提起第三審上訴，應以原判決違背法
令為理由，係屬法定要件。如果上訴理由書狀並未依據卷內訴訟
資料，具體指摘原判決不適用何種法則或如何適用不當，或所指
摘原判決違法情事，顯與法律規定得為第三審上訴理由之違法情
形，不相適合時，均應認其上訴為違背法律上之程式，予以駁回
。
查：
本件原判決維持第一審論處上訴人林宇辰犯修正前毒品危害防
  制條例（下稱毒品條例）第4條第6項、第3 項之販賣第三級毒
  品未遂罪刑（處有期徒刑1 年10月），並為沒收宣告之判決，
  駁回上訴人在第二審之上訴，已綜合卷內所有證據資料及調查
  證據之結果，敘明認定上訴人有原判決事實欄一所載，先於民
  國109年5月28日晚間11時33分許，暱稱「Ａ」以行動電話登入
  微信通訊軟體，傳送暗示販賣毒品訊息、招攬買家，適員警婁
  少懷執行網路巡邏發現而喬裝買家，以通訊軟體與上訴人聯繫
  約定以新臺幣3,800元購買含有第三級毒品4－甲基甲基卡西酮
  成分之毒品咖啡包10包，上訴人即依約於109年6月2日凌晨1時
  25分許，前往新北市永和區與婁少懷交易毒品被查獲而未遂犯
  行之得心證理由。並敘明如何應適用刑法第25條第2 項、毒品
  條例第17條第2項規定遞減其刑等旨（見原判決第3至4頁）。
經核原判決之採證認事並無違反經驗法則、論理法則，亦無任
  意推定犯罪事實、違背證據法則、判決理由不備、理由矛盾或
  不適用法則、適用法則不當之違誤；且本件之科刑，並未逾法
  定刑度，亦無濫用量刑職權之情事，自難率指為違法。
再：
㈠學理上所稱「陷害教唆」，屬於「誘捕偵查」型態之一，而「
  誘捕偵查」，依美、日實務運作，區分為兩種偵查類型，一為
  「創造犯意型之誘捕偵查」，一為「提供機會型之誘捕偵查」
  。前者，係指行為人原無犯罪之意思，純因具有司法警察權者
  之設計誘陷，以唆使其萌生犯意，待其形式上符合著手於犯罪
  行為之實行時，再予逮捕者而言，實務上稱之為「陷害教唆」
  ；後者，係指行為人原已犯罪或具有犯罪之意思，具有司法警
  察權之偵查人員於獲悉後為取得證據，僅係提供機會，以設計
  引誘之方式，佯與之為對合行為，使其暴露犯罪事證，待其著
  手於犯罪行為之實行時，予以逮捕、偵辦者而言，實務上稱此
  為「釣魚偵查」。依原判決認定之事實，上訴人係先自行決定
  販賣第三級毒品營利而以通訊軟體傳送隱含販售上開4-甲基甲
  基卡西酮成分之咖啡包暗語訊息，供不特定網友觀覽，適有員
  警婁少懷於執行網路巡邏勤務時發現，始佯為買家與上訴人聯
  繫而查獲（見原判決第1 頁），本件並無「陷害教唆」之情形
  至明。
㈡刑事訴訟法第379 條第10款固規定，依本法應於審判期日調查
  之證據而未予調查者，其判決當然違背法令。但應行調查之證
  據範圍，在同法並未定有明文，該項證據，自係指第二審審判
  中已存在之證據，且與待證事實有重要關係，在客觀上認為應
  行調查者而言。依卷內資料，上訴人及其原審辯護人於原審審
  判期日，經原審審判長詢以「尚有證據請求調查」時，均答稱
  ：「無」（見原審卷第178 頁）。原審認上訴人本件販賣第三
  級毒品未遂罪之事證已明，未再贅為其他無益之調查，亦難謂
  有調查證據職責未盡之違誤。
上訴人之上訴意旨並未依據卷內訴訟資料，具體指摘原判決有
  何違背法令之情形，仍執前詞，泛稱：卷內未見有關「Ａ」於
  網路群組向不特定人傳送販賣毒品訊息之頁面，況政府查緝毒
  品甚嚴，依常理雙方必先試探後始露交易毒品之意，員警僅提
  出「Ａ」表示「優質小姐上班嘍（圖示），咕嚕。浪子（圖示
  ）AP（圖示）」之頁面及對話紀錄，顯刻意刪除更早前之訊息
  ，無法真實呈現員警究係合法之誘捕偵查或非法之誘捕偵查，
  有應調查之證據未予調查之違誤等語，僅就原審採證認事適法
  職權行使及原判決已明白論斷之事項，再為爭執，核與法律規
  定得為第三審上訴理由之違法情形不相適合。
綜上，應認上訴人之上訴為違背法律上之程式，予以駁回。
據上論結，應依刑事訴訟法第395條前段，判決如主文。
中    華    民    國   111    年    3     月    31    日
                  刑事第四庭審判長法  官  林  立  華  
                                  法  官  謝  靜  恒  
                                  法  官  林  瑞  斌  
                                  法  官  王  敏  慧  
                                  法  官  李  麗  珠  
本件正本證明與原本無異
                                  書記官
中    華    民    國   111    年    4     月    7     日